臺灣高雄地方法院刑事裁定
111年度毒聲字第124號
聲  請  人  臺灣高雄地方檢察署檢察官
被      告  丘兆義



上列被告因違反毒品危害防制條例案件，經檢察官聲請送觀察、
勒戒（111年度毒偵字第154號），本院裁定如下：
    主  文
丘兆義施用第二級毒品，令入勒戒處所觀察、勒戒，其期間不得
逾貳月。
    理  由
一、聲請意旨如附件聲請書所載。
二、民國109年7月15日增訂施行之毒品危害防制條例第35條之1
    第1款及第2款前段規定，施行前犯第10條之罪之案件，於修
    正施行後，偵查中，由檢察官依修正後規定處理；審判中，
    由法院依修正後規定處理。是犯第10條之罪者，不論係修正
    前後，均應依新法規定處理。又按犯毒品危害防制條例第10
    條之罪者，檢察官應聲請法院裁定，令被告入勒戒處所觀察
    、勒戒，其期間不得逾2月，毒品危害防制條例第20條第1項
    定有明文。而依同條第3項之規定，觀察、勒戒或強制戒治
    執行完畢釋放後，3年後再犯第10條之罪者，應再為觀察、
    勒戒（適用前2項），可知現行毒品危害防制條例既認施用
    毒品者具有「病患性犯人」特質，強調「治療勝於處罰」、
    「醫療司法」，對於第20條第3項及第23條第2項所謂「3年
    後（再犯）」，以「3年」為期，建立「治療」之模式。準
    此，第20條第3項規定中所謂「3年犯」，只要本次再犯（不
    論修正施行前、後）距最近1次觀察、勒戒或強制戒治執行
    完畢釋放，已逾3年者，即該當應再觀察、勒戒，不因其間
    有無犯第10條之罪經起訴、判刑或執行而受影響（最高法院
    刑事大法庭109年度台上大字第3826號裁定意旨參照）。
三、經查：　　　　　　　　　
㈠、被告丘兆義於108年10月7日1時許，在高雄市○鎮區○○○路000
    號9樓住處內，以將第二級毒品甲基安非他命置入玻璃球燒
    烤後吸食煙霧之方式，施用第二級毒品甲基安非他命1 次乙
    節，業據被告於警詢及偵查中坦承不諱，且其於108年10月7
    日10時9分許為警採尿送驗結果，呈安非他命及甲基安非他
    命陽性反應之事實，有高雄市政府警察局三民第一分局查獲
    毒品案件嫌疑人代號與真實姓名對照表（代號：G000-000號
    ）及正修科技大學超微量研究科技中心108年10月28日尿液
    檢驗報告（原始編號：G000-000號）在卷可佐，足認被告上
    開任意性自白與事實相符。本件事證明確，被告於前揭時間
    地點同時施用第二級毒品甲基安非他命之事實，堪可認定。
    又上述被告施用第二級毒品甲基安非他命之犯行雖於前揭毒
    品危害防制條例修正施行前所犯，然依首揭說明，檢察官已
    適用修正後即現行毒品危害防制條例之規定向本院聲請觀察
    、勒戒，本院自應依修正後之毒品危害防制條例規定處理。
㈡、又被告前因施用毒品案件，經送觀察、勒戒後，因認無繼續
    施用毒品傾向，於101年12月28日執行完畢釋放，並經臺灣
    臺南地方檢察署檢察官以101年度毒偵字第2482號不起訴處
    分確定，迄今並無再為觀察、勒戒或強制戒治處遇之紀錄乙
    節，有臺灣高等法院被告前案紀錄表在卷可稽。本件係被告
    於前開觀察、勒戒執行完畢釋放3年後所為，依前揭說明，
    縱被告其間因犯第10條之罪經起訴、判刑或執行，仍應依修
    正後毒品危害防制條例第20條第3項規定，再予適用觀察、
    勒戒或強制戒治之機會。
㈢、再者，毒品危害防制條例所規定之「觀察、勒戒」程序，係
    針對受處分人所為保安處分，目的在戒除行為人施用毒品身
    癮及心癮，以達教化與治療之目的，其立法意旨在幫助施用
    毒品者戒毒，性質上為一療程，而非懲罰，並屬強制規定，
    除檢察官審酌個案情形，依同條例第24條第1項為附命完成
    戒癮治療之緩起訴處分外，凡經檢察官聲請法院裁定將被告
    送勒戒處所觀察、勒戒者，法院僅得就其聲請審查被告是否
    有施用毒品之行為，以及被告是否為「初犯」或為觀察、勒
    戒、強制戒治執行完畢後「3年後再犯」而為准駁之裁定，
    並無自由斟酌以其他方式替代或得以其他原因免予執行之權
    。又是否給予被告為附命完成戒癮治療之緩起訴處分，屬刑
    事訴訟法第253條之1第1項及第253條之2第1項第6款特別賦
    予檢察官之職權，非法院所得審酌，且此非「觀察、勒戒」
    前置處分，也與被告是否判刑之追訴要件無關，檢察官自無
    義務說明為何不給予被告戒癮治療之緩起訴處分。法院縱使
    審查其裁量有無違法，也僅在卷證資料所示證物中審酌，而
    為最低限度之審查，即此部分為檢察官之裁量，必須予以尊
    重。
㈣、本件聲請意旨雖未敘明為何不給予被告戒癮治療緩起訴處分
    之理由（如附件），本院依卷證資料所示，被告另因殺人等
    案件，於108年10月8日入監羈押中，有上開前案紀錄表附卷
    可查。參酌毒品戒癮治療實施辦法及完成治療認定標準第2
    條第2項第3款「緩起訴處分前，另案羈押或執行有期徒刑」
    之規定，被告即屬不適合為附命完成戒癮治療之緩起訴處分
    。是檢察官向本院聲請令被告入勒戒處所觀察、勒戒，以監
    禁式之治療方式，求短時間內隔絕被告之毒品來源，務使其
    專心戒除毒癮，核屬其裁量權之適法行使，形式上亦無裁量
    恣意或濫用之情，於法有據。
四、綜上所述，本件聲請為有理由，應予准許，依毒品危害防制
    條例第20條第3項、第1項，裁定如主文。　　　
中　　華　　民　　國　　111 　年　　3 　　月　　14　　日
                  刑事第四庭    法　官  王俊彥
以上正本證明與原本無異。
如不服本裁定應於送達後5日內向本院提出抗告狀。
中　　華　　民　　國　　111 　年　　3 　　月　　14　　日
                                書記官  吳韻芳